【裁判字號】    97,訴,1572
【裁判日期】    971125
【裁判案由】    侵權行為損害賠償
【裁判全文】
臺灣高雄地方法院民事判決             97年度訴字第1572號
 原      告  甲○○
 訴訟代理人  劉家榮律師
 被      告  乙○○
 訴訟代理人  丙○○
                         號
上列當事人間侵權行為損害賠償事件，本院於民國97年11月11日
言詞辯論終結，判決如下：
      主      文
被告應給付原告新台幣參拾肆萬零柒佰捌拾元及自民國九十七年
八月十四日起至清償日止，按週年利率百分之五計算之利息。
原告其餘之訴駁回。
本判決第一項得假執行。但被告如以新台幣參拾肆萬零柒佰捌拾
元供擔保後，得免為假執行。
訴訟費用由被告負擔五分之一，其餘由原告負擔。
原告其餘假執行之聲請駁回。
      事實及理由
一、原告主張：其為京城商業銀行五甲分行行員，民國96年3 月
    29日早上8 時許，上班途中騎乘牌照號碼XVS- 969號機車，
    沿高雄市○○區○○街由西向東行駛，至崇安街與翠亨南路
    交岔路口時，適被告駕駛牌照號碼5099-GS 號自小客車，沿
    翠亨南路由北向南亦行駛同一路口處，而於翠亨南路上號誌
    已轉換為紅燈後仍闖越該交岔路口，因而撞及原告騎乘之機
    車，原告人車倒地遭被告汽車輾過背部及頭部；被告所為侵
    權行為使原告受有頭部外傷、腹部挫傷、胸部挫傷、左側第
    12根肋骨骨折之傷害。被告刑事責任並經法院判處罪刑在案
    。原告因此受有醫療費新台幣（下同）25,270元、就醫交通
    費84,000元、看護費用60,000元，另請求精神慰撫金1,954,
    550 元。爰依侵權行為之法律關係提起本件訴訟。並聲明(一)
    被告應給付原告2,124,270 元及自本院第一次調查程序期日
    即97年8 月14日起至清償日止，按年息5%計算之利息。(二)願
    供擔保請准宣告假執行。
二、被告則以：對於本件車禍事故之發生被告確有過失之事實不
    爭執，原告因傷所支出之醫療費用，因原告居住於小港醫院
    附近，應無必要遠赴枋寮中醫診所就診，亦願意賠償原告就
    醫期間請假不能工作之薪資損失，但原告傷勢輕微，四肢並
    未受傷，經治療後，早已正常上下班，並無何殘存之永久障
    害，原告主張受有交通費、勞動能力損害及工作損失，顯然
    無據，且看護費單日請求金額亦過高。另原告請求精神慰撫
    金200 萬元亦過高。又原告行經肇事路口時，顯未注意車前
    狀況，才停煞不及與被告駕駛之車輛相撞，原告對本件損害
    ，亦有過失，應減輕被告損害賠償責任等語，資為抗辯。並
    聲明：(一)原告之訴駁回。(二)如受不利判決，願供擔保，願供
    擔保請准宣告免為假執行。
三、兩造爭執及不爭執事項：
    不爭執事項：
  (一)原告於96年3 月29日早上8 時許，上班途中，騎乘車號XVS-
    969 號機車，沿高雄市○○區○○街由西向東行駛至崇安街
    口左轉翠亨南路時，適被告駕駛車號5099-GS 號自小客車，
    沿翠亨南路由北向南行駛至上開交岔路口時，兩車碰撞，原
    告因而人車倒地，受有頭部外傷、腹部挫傷、胸部挫傷及左
    側第12根肋骨骨折之傷害。被告因此犯過失傷害罪，經本院
    判處有期徒刑5 月，減為有期徒刑2 月又15日確定，有本院
    97年度交簡字第49號刑事判決暨影卷可稽。
  (二)原告任職京城商業銀行，自95年12月1 日起之勞工保險投保
    薪資為28,800元。有勞工保險局97年7 月25日保承資字第09
    710233620 號函附卷可稽（本院卷第30頁以下）；又原告於
    車禍發生後共請公傷假11日，每日日薪約1,182 元、且原告
    自95年8 月到職至今僅銀行於96年7 月全體行員職務異動，
    原告薪資收入並無調整等情，有京城銀行五甲分行97年8 月
    20日（97) 京城五甲分字第060 號、97年10月20日 (97) 京
    城五甲分字第075 號函可參。
    爭執事項：
  (一)本件車禍事故之發生，原告是否與有過失？如有，兩造之過
    失比例為若干？
  (二)原告得請求被告賠償之金額以若干為合理？
四、本件車禍事故之發生，原告是否與有過失？如有，兩造之過
    失比例為若干？
  (一)按汽車行駛至交岔路口應遵守燈光號誌，道路交通安全規則
    第102 條第1 項第1 款定有明文。另汽車駕駛人，行經有燈
    光號誌管制之交岔路口闖紅燈者，處新臺幣1800元以上5400
    元以下罰鍰，道路交通管理處罰條例第53條第1 項亦規定甚
    明。查本件車禍之發生係因被告駕車闖紅燈直行穿越翠亨南
    路路口以致撞及綠燈通行榮安街並左轉翠亨南路路口之原告
    所騎乘機車，使原告因而人車倒地而受有上開傷害等情，業
    據被告於事故發生後96年3 月29日之高雄市政府警察局局交
    通大隊交通事故談話紀錄表自陳，有高雄市政府警察局小港
    分局高市警港分偵字第0960 019339 號刑案偵查卷內談話紀
    錄表、且係由警方調閱該路監視錄影資料後查明其行駛方向
    為紅燈之事實，亦有該局同卷內96年10月17日調查筆錄為憑
    ；而被告因上開過失傷害犯行經判處有期徒刑5 月，減為有
    期徒刑2 月又15日確定，復有本院97年度交簡字第49號刑事
    判決可稽，被告亦未為爭執，並於偵查中承認有過失 (台灣
    高雄地方法檢察署96年偵字第31022 號偵查卷內96年11月20
    日訊問筆錄)是 本件車禍之發生確因被告闖紅燈強行通過以
    致發生至為明確；而原告既遵守交通號誌綠燈行進並左轉，
    而上開榮安街路段並未禁止左轉，亦有道路交通事故調查報
    告表附在上開高雄市政府警察局小港分局刑事偵查卷足稽；
    是原告就本件車禍事故之發生，應認無過失。
  (二)原告就本件車禍事故之發生並無過失，且依其當時係左轉彎
    行進中車輛而遭被告因直行闖紅燈撞及，被告抗辯原告未注
    意車前況狀為與有過失之詞，自無理由。
五、原告得請求被告賠償之金額以若干為合理？
  (一)醫療費25,270元部分：查原告因本件車禍事故至高雄市立小
    港醫院住院就診共支付醫療費用39,802元，除其中健保給付
    23,022元應予扣除外，其餘健保部分負擔3,974 元、自費額
    12,806元，合計16,780元之請求應屬必要費用，應予准許。
    惟原告另自96年4 月5 日起至97年7 月28日止遠赴屏東縣枋
    寮鄉崇益中醫診所就診雖共支付醫療費26,950元，其中自負
    額為8,940 元，固有該診所回函所附之醫療費用證明單為憑
    ，惟原告在該診所看診項目主要病名載為頭暈、腰部挫傷、
    胃機能疾病，亦有該診所病歷表可參，然依原告所受係頭部
    外傷、腹部挫傷、胸部挫傷、左側第12根肋骨骨折之傷害，
    與其在崇益中醫診所看診之項目，依通常情事，實難認有相
    關因果關係存在，況原告約同時段亦在小港醫院精神科門診
    接受心理治療及藥物治療，亦有小港醫院97年8 月20日高醫
    港秘字第0970001219號函可憑；況原告於本件車禍受傷後僅
    自96年3 月29日至96年4 月15日請公傷假11日之事實，亦有
    京城商業銀行五甲分行97 年10 月20日 (97) 京城五甲分字
    第075 號函足稽，是原告縱有上開病症其程度亦極輕微，應
    無遠赴屏東縣枋寮之中醫診所看診之必要、而原告於89年間
    即曾因失眠與頭痛問題而赴小港醫院就診，上開病症與其車
    禍受傷是否有關亦難評估，亦有小港醫院病歷及97年10月8
    日高醫港秘字第097000 1500 號函可參；是原告關於在崇益
    中醫診所看診之醫療費用部分，難認係屬必要醫療費用，其
    此部分請求不應准許。
  (二)就醫交通費84,000元部分：原告主張遠赴屏東縣枋寮中醫診
    所看診看診41次，每次以往返交通費2,000 元，合計84,000
    元就醫交通費，應由被告負擔，惟原告依其所受傷害既無遠
    赴屏東縣枋寮鄉中醫診所就診之必要性既如上述，其請求此
    部分就醫交通費，亦難認為係屬必要費用，不應准許。
  (三)看護費用60,000元部分：原告以車禍發生後有30日需人全程
    看護，請求看護費用60,000元，惟原告係自96年3 月29日至
    96年4 月4 日出院，出院後宜在家休養二週，而出院時為自
    行走路，出院後不需全程看護等情，有小港醫院上開97年10
    月8 日高醫港秘字第09 7000 1500號函可憑，是原告應僅於
    住院期間需人全程看護而得請求全日看護費、惟參以原告係
    請公傷假至96年4 月15日亦如上述，及其出院後仍有休養2
    週必要等，本院認原告出院後至上班前為止仍得需他人半日
    看護較為合理，而原告主張以2,000 元為1 日之全程看護費
    亦認應屬合理、則半日看護費應以1,000 元計算為合理；是
    原告得請求之看護費合計為24,000元 (2,000×6+1,000 ×
    12=24,000)，原告此部分請求在上開範圍內為有理由，其餘
    部分則無理由。
  (四)精神慰撫金1,954,550 元部分：按法院於酌定慰撫金數額時
    ，應斟酌加害人與被害人雙方之身分、資力與加害程度，及
    其他各種情形核定之（最高法院51年台上字第233 號判例意
    旨參照）。本件原告因被告上開侵權行為致受有頭部外傷、
    腹部挫傷、胸部挫傷、左側第12根肋骨骨折之傷害已如上述
    ，且之後於96年9 月22日至小港醫院精神科門診，仍有主訴
    車禍後劇烈頭痛及失眠狀態，經診斷為急性壓力疾患，經4
    次心理治療及5 次門診藥物治療，於97年3 月8 日精神科門
    診止有明顯改善，尚殘存焦慮及害怕車子等症狀，亦有上開
    小港醫療97年8 月20日函文足稽，足認原告確因本件車禍有
    遺有焦慮及害怕車子之情狀；是原告因本件車受傷，精神上
    受有極大之痛苦，應可認定。又原告為大學畢業，事發時任
    職於京城銀行，96年度所得為335,935 元，名下有汽車一輛
    ，而被告亦為大學畢業、有輕度肢障，任職高雄關稅局前鎮
    分局擔任書記工作，月收入為31,000元之情，亦為被告自陳
    ，且名下亦有汽車一輛等；均有兩造之稅務電子閘門財產所
    得調件明細表、殘障手冊等可稽。本院審酌兩造上開身分、
    地位、經濟能力、原告受傷程度，及被告闖紅燈以致肇事之
    情節等一切情狀，認原告請求被告精神慰撫金以300,000 元
    為合理，超過部分則無理由，不應准許。
  (五)是原告得請求被告賠償之金額合計為340,780元(16,780 元
    +24,000 元+30 0,000=340,780)。
六、綜上所述，本件原告依侵權行為之法律關係，請求被告給付
    在340,780 元及自本院第一次調查期日之97年8 月14日起至
    清償日止，按年息5%計算之法定遲延利息為有理由，應予准
    許。逾此部分之請求，則無理由，應予駁回。又兩造均陳明
    願供擔保，聲請宣告假執行或免為假執行，而本判原告勝訴
    部分為所命給付金額未逾500,000 元，依民事訴訟法第389
    條第1 項第5 款規定，應依職權宣告假執行，該部分原告所
    為假執行之聲請，僅促使本院職權宣告，另被告免假執行之
    聲請經核亦無不合，爰酌定相當之擔保金額宣告之；原告其
    餘假執行之聲請，因訴之駁回而失所依據，不予准許。
七、本件事證已臻明確，兩造其餘攻擊防禦方法及舉證方法，核
    與判決結果不生影響，爰不一一論述，併予敘明。
八、據上論結：本件原告之訴為一部有理由，一部無理由，依民
    事訴訟法第79條、第389 條第1 項第5 款、第392 條第2 項
    ，判決如主文。
中    華    民    國    97    年    11    月    25    日
                     民事第五庭 法  官  林玉心
正本係照原本作成。
如不服本判決，應於送達後20日內，向本院提出上訴狀並表明上
訴理由，如於本判決宣示後送達前提起上訴者，應於判決送達後
10日內補提上訴理由書（須附繕本）。
中    華    民    國    97    年    11    月    25    日
                                書記官  鄭淑華


司法院資訊處製作；財團法人民間司法改革基金會備份。
